【裁判字號】    94,重上,214
【裁判日期】    950725
【裁判案由】    侵權行為損害賠償
【裁判全文】
臺灣高等法院民事判決                 94年度重上字第214號
上  訴  人  龍發交通股份有限公司（原名稱十強計程汽車股份
            有限公司）
法定代理人  戊○○
訴訟代理人  張瑞釗律師
上  訴  人  乙○○
被上訴人    甲○○（即丙○○之承受訴訟人）
            丁○○（即丙○○之承受訴訟人）
共      同
訴訟代理人  沈志成律師
            吳泓峻律師
上列當事人間侵權行為損害賠償事件，上訴人對於中華民國94年
1月11日臺灣臺北地方法院93年度重訴字第785號第一審判決提起
上訴，本院於95年7月11日言詞辯論終結，判決如下：
    主  文
原判決關於命上訴人連帶給付超過新台幣柒拾陸萬柒仟玖佰貳拾
陸元本息部分，及該部分假執行之宣告，暨命上訴人負擔訴訟費
用之裁判均廢棄。
前開廢棄部分，被上訴人在第一審之訴及假執行之聲請均駁回。
其餘上訴駁回。
第一、二審訴訟費用除確定部分外，由上訴人連帶負擔十分之一
，餘由被上訴人負擔。
    事實及理由
壹、程序方面：
一、上訴人龍發交通股份有限公司（下稱龍發公司）名稱原為十
    強計程汽車股份有限公司（下稱十強公司），嗣變更名稱為
    龍發公司；又其法定代理人由黃慧中變更為戊○○，業據其
    具狀聲明承受訴訟，並有龍發公司之變更登記表、營利事業
    登記證、十強公司之營利事業登記證、變更登記事項表可稽
    （見本院卷126-131頁），核無不合。
二、原被上訴人丙○○於94年11月24日死亡，業據其繼承人即其
    父母丁○○、甲○○具狀聲明承受訴訟，並有戶籍謄本、死
    亡證明書可稽（見本院卷120、125頁），核無不合。
三、原審判決十強公司與乙○○應連帶給付丙○○新台幣（下同
    ）979萬2810元本息，經十強公司提起上訴，就形式上觀之
    ，其提起上訴之行為有利於原審共同訴訟人乙○○，依民事
    訴訟法第56條第1款規定，其上訴之效力及於乙○○，爰併
    列乙○○為上訴人（最高法院52年度台上字第1930號判例參
    照）。
四、上訴人乙○○經合法通知未於言詞辯論期日到場，核無民事
    訴訟法第386條各款所列情形，爰依被上訴人之聲請，由其
    一造辯論而為判決。
貳、實體方面：
一、上訴人聲明：（一）原判決關於不利上訴人之部分廢棄。（
    二）前項廢棄部分，被上訴人在第一審之訴及假執行之聲請
    均駁回。（三）如受不利之判決，願供擔保請准宣告免為執
    行。
    上訴人乙○○未曾到場，亦未提出書狀作何聲明及陳述。
    被上訴人聲明：上訴駁回。
二、被上訴人主張：上訴人乙○○受僱於十強公司，為營業小客
    車司機，於民國（下同）91年10月17日凌晨零時20分許，駕
    駛BY-187號營業小客車，沿台北市○○○路○段平面第三車
    道由北往南方向行駛，行經新生北路與長春路交岔路口，欲
    右轉駛入長春路之際，疏未注意其右後方有無直行車輛並讓
    直行車輛先行，貿然右轉；適丙○○騎乘ABV-372號重型機
    車後載友人己○○，沿新生北路2段同車道由北往南方向行
    駛，上訴人乙○○所駕駛車輛因而與丙○○所騎乘之機車碰
    撞，丙○○所騎乘之機車再衝向該交叉路口西南方；適有訴
    外人林全維駕駛7B-548號營業小客車暫停在該西南方路口，
    丙○○所騎乘之機車撞擊林全維所駕駛之營業小客車，丙○
    ○因而彈起跌落地面，受有頸椎第三、四節骨折、第四、五
    節移位、缺氧性腦病變之傷害，並導致四肢癱瘓、呼吸衰竭
    合併呼吸器依賴，雖經住院、手術治療，中樞神經系統機能
    仍遺存極度障害，達身體上重大不治之傷害。丙○○因本件
    交通事故，受有如下之損害：醫療費用869萬8462元，增加
    生活上之需要87萬0473元，工作損失49萬4000元，減少勞動
    能力之損失891萬6533元，精神慰撫金200萬元，扣除汽車強
    制責任保險之殘廢給付140萬元後，計為1957萬9468元。十
    強公司嗣變更名稱為龍發公司，上訴人龍發公司為上訴人乙
    ○○之僱用人，應連帶負損害賠償責任。又丙○○嗣於94年
    11月24日傷重不治死亡，由其繼承人即被上訴人（為丙○○
    之父母）承受訴訟；爰依侵權行為之法律關係，求為命上訴
    人連帶給付1957萬9468元，及自起訴狀繕本送達翌日起至清
    償日止，按年利率5％計付利息之判決（原審判決上訴人乙
    ○○與十強公司應連帶給付丙○○979萬2810元，及自93年6
    月9日起至清償日止，按年利率5％計算之利息；駁回丙○○
    其餘之訴；十強公司就其敗訴部分提起上訴；丙○○就其敗
    訴部分，未聲明不服，已告確定）。
    上訴人龍發公司則以：上訴人乙○○所駕駛之營業小客車，
    車體為上訴人乙○○所有，上訴人乙○○僅係向伊承租營業
    小客車牌照，伊並未給付上訴人乙○○薪資，而係由上訴人
    志沖按月繳交租用牌照之租金及代為服務之費用予伊，伊對
    上訴人乙○○之工作，無權干涉，上訴人乙○○並非為伊執
    行職務，伊無須依民法第188條規定負損害賠償責任。又丙
    ○○酒後駕車且未減速慢行，亦與有過失；被上訴人請求賠
    償之金額過高等語，資為抗辯。
三、兩造不爭執之事實：
（一）上訴人乙○○於91年10月17日凌晨零時20分許，駕駛營業
      小客車，沿台北市○○○路○段平面第三車道由北往南方
      向行駛，行經新生北路與長春路交岔路口，欲右轉駛入長
      春路之際，適丙○○騎乘重型機車，沿新生北路2段同車
      道由北往南方向行駛，行經該路段與長春路交岔路口，兩
      車於該路口發生碰撞；丙○○因而受有受有頸椎第三、四
      節骨折、第四、五節移位、缺氧性腦病變之傷害，導致四
      肢癱瘓、呼吸衰竭合併呼吸器依賴，雖經住院、手術治療
      ，中樞神經系統機能仍遺存極度障害，無法工作，需醫療
      護理及專人周密照顧，達身體上重大不治之傷害；嗣於94
      年11月24日傷重不治死亡。
（二）上訴人乙○○經原審92年度交易字第415號、本院93年度
      交上易字第186號刑事判決，以業務過失傷害人致重傷罪
      名判處有期徒刑9月確定在案。
（三）丙○○已領取強制汽車責任保險理賠金140萬元。
（四）證據：本院93年度交上易字第186號上訴人乙○○過失傷
      害刑事偵審全卷。
四、按因故意或過失，不法侵害他人之權利者，負損害賠償責任
    ；受僱人因執行職務，不法侵害他人之權利者，由僱用人與
    行為人連帶負損害賠償責任，民法第184條第1項前段、第18
    8條第1項前段分別定有明文。又民法第188條第1項所謂受僱
    人，並非僅限於僱傭契約所稱之受僱人，凡客觀上被他人使
    用為之服勞務而受其監督者均係受僱人，亦經最高法院57年
    台上字第1663號著有判例。又目前在國內經營交通事業之營
    利私法人，接受他人靠行，而向該靠行者收取費用以資營運
    者，事所常見；該靠行之車輛，外觀上既屬該交通公司所有
    ，第三人無從分辨該車輛是否他人靠行營運，僅能自外觀上
    判斷該車輛係交通公司所有，如駕駛人係有權駕駛，在客觀
    上應認其係為該交通公司服勞務，該交通公司應負僱用人責
    任，用以保護交易安全（最高法院77年度台上字第665號判
    決參照）。經查上訴人龍發公司自認上訴人乙○○係向十強
    公司承租營業小客車牌照，並按月繳交租用牌照之租金及服
    務費用（見原審卷25、64頁）；又自十強公司與上訴人乙○
    ○所訂「租用牌照合約書」第1條、第4條之約定觀之，上訴
    人乙○○所駕駛之營業小客車係登記於十強公司名下，上訴
    人乙○○應按約支付十強公司牌照租用暨管理服務費1200元
    ，有該契約書可稽（見原審卷29頁）；十強公司自有監督駕
    駛人之義務，該義務不因十強公司之消極不行使而解免；雖
    上開契約書第6條約定，若發生交通事故，一切民、刑事責
    任均由上訴人乙○○自行負責，與十強公司無涉云云；惟該
    約定之效力，僅及於十強公司與上訴人乙○○之間，上訴人
    龍發公司不得據此免除其對於第三人所應負之僱用人賠償責
    任。又依前述本件交通事故之發生經過情形，上訴人乙○○
    駕駛車輛行經交岔路口，疏未注意其右後方有無直行車輛並
    讓直行車輛先行，貿然右轉，致與丙○○所騎乘之機車發生
    碰撞，並致丙○○受有身體上重大不治之傷害，為上訴人所
    不爭執，上訴人乙○○對於丙○○應成立侵權行為；上訴人
    龍發公司就乙○○之侵權行為即應負僱用人之連帶損害賠償
    責任。
五、次按不法侵害他人之身體或健康者，對於被害人因此喪失或
    減少勞動能力，或增加生活上之需要時，應負損害賠償責任
    ；又不法侵害他人之身體或健康者，被害人雖非財產上之損
    害，亦得請求賠償相當之金額，民法第193條第1項、第195
    條第1項前段亦分別定有明文。上訴人乙○○對於丙○○應
    負侵權行為責任，上訴人龍發公司就乙○○之侵權行為應負
    僱用人之連帶損害賠償責任，已如前述，被上訴人請求上訴
    人賠償之金額，是否有據，論述如下：
（一）醫療費用部分：
      經查丙○○自受傷後至94年11月24日死亡止，在財團法人
      天主教聖保祿修女會醫院就醫所支出之醫療費用共計84萬
      4926元，有該醫院95年4月11日桃聖業字第0950000066號
      函、同年6月8日桃聖業字第0950000113號函（見本院卷15
      8、171頁）可憑，被上訴人該部分之請求應屬有據，其超
      過上開金額之請求，則不應准許。
（二）增加生活上之需要部分：
      經查被上訴人主張丙○○於92年11月間支出醫療用品費用
      6152元（該月份前之醫療用品費用收據已逸失），業據其
      提出收據、統一發票及交易明細表為證（見原審附民卷18
      頁、重訴卷53、54頁），為上訴人所不爭執，被上訴人該
      部分之請求應屬有據。又被上訴人主張丙○○自92年12月
      份起平均每月須支出醫療用品費1752元（即上述6152元扣
      除92年11月份支出之手伸展姿固定夾板費用4400元），為
      上訴人所不爭執；則自92年12月1日起至94年11月24日丙
      ○○死亡止，丙○○所支出醫療用品費計為4萬1698元（
      1,752元×23月＋1,752元×24／30月＝41,697.6元，元以
      下4捨5入，下同）。又被上訴人主張丙○○須靠灌食為生
      ，經醫囑須補充營養素，按93年11月份丙○○購買蔓越梅
      果汁及善存膜依錠等費用1132元，計算丙○○自92年12月
      份起每月增加生活上之需要，為上訴人所不爭執；則自92
      年12月1日起至94年11月24日丙○○死亡止，丙○○所增
      加生活上之需要費用計為2萬6942元（1,132元×23月＋1,
      132元×24／30月＝26,941.59元）。依上所述，丙○○增
      加生活上之需要合計7萬4792元（6,152元＋41,698元＋
      26,942元＝74,792元）；被上訴人超過上開金額之請求，
      核屬無據。
（三）不能工作之損失部分：
      被上訴人主張丙○○受傷前，擔任原廣小吃店經理，每月
      薪資3萬8000元，自91年10月17日起至92年11月16日止，
      工作損失計49萬4000元（38,000元×13月＝494,000元）
      ，有其提出之員工職務證明書可憑（見原審附民卷20頁）
      ；十強公司在原審亦自認丙○○月薪為3萬8000元（見原
      審重訴卷81頁）。上訴人龍發公司嗣雖否認有原廣小吃店
      存在及丙○○曾在原廣小吃店任職云云；惟查丙○○之父
      即被上訴人丁○○在本件交通事故發生後，於91年10月17
      日警訊中即已陳述丙○○係在台北市○○○路○段156號餐
      廳（即原廣小吃店登記之營業地址）工作（見原審92年度
      交易字第415號卷34頁）；又原廣小吃店確曾存在，亦有
      台北市商業管理處營利事業登記公示詳細資料可憑（見本
      院卷60、83頁）；並經原廣小吃店負責人即證人己○○到
      場證明丙○○在受傷前，擔任原廣小吃店經理，每月薪資
      3萬8000元等情屬實（見本院卷98頁）；又本院函請台北
      市政府警察局中山分局調查結果，據該分局94年12月9日
      北市警中分刑字第09436134800號函復：經該分局派員至
      上址查訪，據現址「御和園食堂」負責人李金樹稱：於多
      年前該址曾係「原廣小吃店」（見本院卷107、108頁）。
      被上訴人主張丙○○受有工作損失計49萬4000元，堪信為
      真實。
（四）喪失勞動能力之損失部分：
      被上訴人主張丙○○因所受重傷害，致減少勞動能力為百
      分之百；經查依財團法人天主教聖保祿修女會醫院94年10
      月17日桃聖業字第0940000215號函說明：丙○○因頸椎損
      傷併四肢全癱，呈慢性呼吸衰竭無法脫離人工呼吸器使用
      ，自92年1月10起在該院呼吸照護病房接受長期呼吸照護
      ；自94年10月11日起，因左側膿胸併發左胸壁壞死性筋膜
      炎，轉入加護病房治療，其後病情發展，依醫理判斷有惡
      化之可能，呼吸器依賴部分已判定為永久不可能脫離人工
      呼吸器使用（見本院卷94頁）；被上訴人主張丙○○喪失
      勞動能力，應屬有據。被上訴人請求自92年11月17日計算
      丙○○喪失勞動能力之損失，則自該日起至94年11月24日
      丙○○死亡止，丙○○喪失勞動能力之損失計為92萬2133
      元（38,000元×24月＋38,000元×8／30月＝922,133.33
      元）。被上訴人超過上開金額之請求，核屬無據。
（五）非財產上損害之慰藉金部分：
      經查丙○○所受傷害情形為頸椎損傷併四肢全癱，呈慢性
      呼吸衰竭無法脫離人工呼吸器使用，已如前述；其身體及
      精神自受極大痛苦，爰斟酌丙○○為高中肄業，在餐廳工
      作，每月薪資為3萬8000元；上訴人乙○○為計程車司機
      ，十強公司與上訴人龍發公司之資本額均為580萬元等兩
      造之身分、地位等一切情狀，認被上訴人請求上訴人連帶
      賠償精神慰撫金200萬元，堪認相當，應予准許。
（六）依上所述，被上訴人所得請求賠償之金額合計為433萬585
      1元（844,926元＋74,792元＋494,000元＋922,133元＋2,
      000,000元＝4,335,851元）。惟按損害之發生或擴大，被
      害人與有過失者，法院得減輕賠償金額或免除之，民法第
      217條第1項定有明文。經查本件交通事故發生前，丙○○
      服用酒類達血液酒精濃度85.1毫克／公合（折合呼氣酒精
      濃度0.4255毫克／公升，見原審92年度交易字第415號卷7
      2、73頁），猶騎乘工具重型機車，且行經肇事路段之交
      叉路口亦疏未注意車前狀況、隨時採取必要之安全措施，
      復因酒後駕駛能力降低，見路口南北向行車管制號誌轉變
      為黃燈（見己○○之警訊筆錄─92年度偵字第615號卷10
      頁背面、92年度交易字第415號卷36頁），即貿然快速前
      行，嗣發覺乙○○所駕車輛開始轉彎已閃煞不及，丙○○
      所騎乘機車左側車身、把手因而猛力撞擊上訴人乙○○所
      駕營業小客車車輛，有本院93年度交上易第186號刑事偵
      審全卷可稽，上訴人龍發公司抗辯丙○○就本件交通事故
      之發生，亦與有過失，應屬可採。爰斟酌上訴人乙○○之
      過失情形，為駕駛車輛行駛至交岔路口，疏未注意右後方
      有無直行車輛並讓直行車先行，即貿然右轉；及丙○○服
      用酒類，不能安全駕駛動力交通工具而仍駕駛，並在行車
      管制號誌已轉變為黃燈貿然快速前行，疏未注意車前狀況
      等情狀，認應減輕上訴人賠償金額二分之一為適當。從而
      被上訴人所得請求上訴人連帶賠償之金額應為216萬7926
      元（4,335,851元×1／2＝2,167,925.5元），再扣除丙○
      ○已請領之強制汽車責任保險殘廢給付140萬元，被上訴
      人所得請求上訴人連帶賠償之金額應為76萬7926元（2,
      167,926元－1,400,000元＝767,926元）。被上訴人超過
      上開金額之請求，不應准許。
六、綜上所述，被上訴人本於侵權行為之法則，請求上訴人連帶
    給付76萬7926元，及自起訴狀繕本送達翌日即93年6月9日起
    至清償日止，按年利率5％計算之利息部分，為有理由，應
    予准許；至超過上開金額之請求，則不應准許。原審就被上
    訴人之請求不應准許部分，所為上訴人敗訴之判決，尚有未
    洽，上訴論旨指摘原判決此部分不當，求予廢棄改判，為有
    理由；就被上訴人之請求應予准許部分，所為上訴人敗訴之
    判決，並無不合，上訴論旨指摘原判決此部分不當，求予廢
    棄改判，為無理由。末按本件命上訴人所為之給付未逾150
    萬元，經本院判決後，即告確定；上訴人龍發公司聲請宣告
    免為假執行，不應准許，併此敘明。
七、兩造其餘之攻擊或防禦方法，及未經援用之證據，經本院斟
    酌後，認為均不足以影響本判決之結果，無逐一詳予論駁之
    必要。併此敘明。
八、據上論結，本件上訴為一部有理由，一部無理由，依民事訴
    訟法第463條、第385條第1項前段、第450條、第449條第1項
    、第79條、第85條第2項判決如主文。
中    華    民    國    95    年    7     月    25    日
                  民事第八庭  審判長法  官  吳景源
                                    法  官  連正義
                                    法  官  鄭威莉
正本係照原本作成。
被上訴人如不服本判決，應於收受送達後20日內向本院提出上訴
書狀，其未表明上訴理由者，應於提出上訴後20日內向本院補提
理由書狀（均須按他造當事人之人數附繕本）上訴時應提出委任
律師或具有律師資格之人之委任狀；委任有律師資格者，另應附
具律師資格證書及釋明委任人與受任人有民事訴訟法第466條之
一第一項但書或第二項（詳附註）所定關係之釋明文書影本。
上訴人不得上訴。
中    華    民    國    95    年    7     月    26    日
                                    書記官  秦慧榮
附註：
民事訴訟法第四百六十六條之一（第一項、第二項）：
對於第二審判決上訴，上訴人應委任律師為訴訟代理人。但上訴
人或其他法定代理人具有律師資格者，不在此限。
上訴人之配偶、三親等內之血親、二親等內之姻親，或上訴人為
法人、中央或地方機關時，其所屬專任人員具有律師資格並經法
院認為適當者，亦得為第三審訴訟代理人。


司法院資訊處製作；財團法人民間司法改革基金會備份。
